【裁判字號】    99,聲,1157
【裁判日期】    990930
【裁判案由】    聲請具保停止羈押
【裁判全文】
臺灣高等法院高雄分院刑事裁定          99年度聲字第1157號
聲  請  人
即  被  告  甲○○
上列被告因違反毒品危害防制條例（99年度上訴字第1101號）案
件，聲請具保停止羈押，本院裁定如下：
    主  文
聲請駁回。
    理  由
一、本件被告甲○○因違反毒品危害防制條例案件，前經本院法
    官訊問後，認為犯成年人共同利用少年運輸第三級毒品罪嫌
    疑重大，有事實足認為有逃亡之虞，且所犯為最輕本刑為5
    年以上有期徒刑之罪，非予羈押，顯難進行審判或執行，依
    刑事訴訟法第101 條第1 項第1 、3 款之規定，自99年6 月
    25日起執行羈押，再自99年9 月25日起，延長羈押2 月。
二、聲請意旨略以：人民身體自由與財產權應予保障，對於特定
    具社會侵害性之行為施以刑罰制裁而限制人民之身體自由或
    財產權者，倘與憲法第23條規定之意旨無違，即難謂牴觸憲
    法第8 條及第15條之規定。若單以犯重罪作為羈押之要件，
    可能背離羈押作為保全程序的性質，其對於刑事被告武器平
    等與充分防禦權行使上之限制，即可能違背比例原則。再者
    無罪推定原則不僅禁止對未經判決有罪確定之被告執行刑罰
    ，亦禁止僅憑犯罪嫌疑就施予被告類似刑罰之措施，倘以重
    大犯罪之嫌疑作為羈押之唯一要件，作為刑罰之預先執行，
    亦可能違背無罪推定原則。另案張家榮曾犯製造第二級毒品
    既遂，同樣遭通緝在案，業經逾追訴期仍然可以保釋在外，
    可供庭上參考。被告事業與金錢均陷入困窘，並遭受精神上
    折磨和煎熬，被告願誠心接受法律制裁，但請不要讓被告最
    後的親情被剝奪。被告犯行並非罪大惡極，僅因一時無知，
    誤入歧途，罹犯刑章。母親早逝，弟妹們自立門戶，家中僅
    剩年老父親，平時由被告照顧，又患有肝硬化導致多種併發
    症狀，生命岌岌可危，時日不多，需被告照顧。被告於偵查
    及審判中皆積極配合，對於犯罪行為坦承不諱，態度良好，
    既已自白，實無逃亡可能。本案業已調查完畢且釐清案情，
    實無羈押之必要。被告深切悔意，爰聲請准予撤銷羈押，或
    具保停止羈押，被告會按時出庭，不會誤及自己的前程，並
    願意固定時間前往警局報到云云。
三、本院查：
  (一)聲請人即被告甲○○與許曜顯、周如山、林昭男、真實姓名
    、年籍不詳綽號「財哥」及林昭男於大陸地區之小弟「阿鴻
    」等成年男子，均明知愷他命為毒品危害防制條例第2 條第
    2 項第3 款所列之第三級毒品，且係行政院依懲治走私條例
    第2 條第3 項規定公告管制物品項目及其數額甲項第4 款之
    管制進出口之物品，依法不得運輸、走私、運送或持有純質
    淨重20公克以上，林昭男經周如山之介紹而知悉「財哥」於
    大陸地區有一數量龐大之毒品愷他命欲以分批方式輸入台灣
    地區販售牟取暴利，渠等竟於民國98年8 月間，共同基於運
    輸及走私愷他命進口之犯意聯絡，先推由林昭男負責在每根
    螺絲起子之塑膠握把內夾藏愷他命，並以透明塑膠管（或亦
    在外包複寫紙）之方式包裝、掩飾，再由林昭男將上開將有
    一批愷他命寄往台灣之事告知甲○○，以交付新台幣（下同
    ）4 萬元為代價委由甲○○在高雄地區找尋二處收貨地點，
    經甲○○同意而基於共同犯意聯絡加入該運毒集團並將所尋
    得之「高雄縣鳳山市○○街142 號3 樓（下稱高雄縣鳳山市
    地址）」、「高雄市○○區○○街53號8 樓之1 （下稱高雄
    市三民區地址）」等收貨地址告知林昭男，另該集團以不詳
    方式取得「台中市北屯區○○○街2 巷7 號4 樓（下稱台中
    市北屯區地址）」之收貨地址而準備完成後，該集團即於98
    年9 月上旬，基於前開運輸、走私第三級毒品之犯意聯絡，
    推由「阿鴻」接續於大陸地區以進口螺絲起子為名，而著手
    進行下列行為：(一)第一批為裝有愷他命之螺絲起子17箱（含
    包裝用之複寫紙、塑膠管），於98年9 月2 日在大陸廣州地
    區委託不知情之立揚攬貨公司（下稱立揚公司）透過亞豪國
    際有限公司（下稱亞豪公司）經由香港以海運方式運往臺灣
    地區，並留下收件人之姓名、電話為「張明池」、「000000
    0000」，及指定前揭台中市北屯區地址為收貨地址。嗣於98
    年9 月8 日，該批愷他命運抵基隆港，並經亞豪公司委由不
    知情之全億報關有限公司（下稱全億公司）向基隆關稅局投
    單報關（進口報單編號AA/98/3538/0081 ），惟遭財政部基
    隆關稅局於98年9 月9 日開櫃查獲上揭夾藏之驗餘淨重4454
    3.14公克愷他命（檢驗純度73.03%，純質淨重3252 9.86 公
    克）。(二)第二批為裝有愷他命之螺絲起子15箱（含包裝用之
    塑膠管），於98年9 月4 日在大陸廣州地區委託不知情之遠
    達快遞公司（下稱遠達公司）透過龍順承攬公司（下稱龍順
    公司）、遠瀚國際海運承攬有限公司（下稱遠瀚公司）以品
    大企業社名義經由香港以海運方式運往臺灣地區，並留下收
    件人之姓名、電話為「陳俊宏」、「0000000000」，及指定
    前揭高雄縣鳳山市地址為收貨地址。嗣於98年9 月18日，該
    批愷他命運抵高雄港，並經品大企業社委託不知情之聯慶報
    關企業股份有限公司（下稱聯慶公司）於98年9 月23日向高
    雄關稅局投單報關（進口報單編號BD/98/R178/0016 ），惟
    遭財政部高雄關稅局外棧組於98年9 月24日上午10時許開櫃
    查獲上揭夾藏之驗餘淨重43513 公克之愷他命（檢驗純度93
    .92%，純質淨重42559.85公克），經專案小組將該等螺絲起
    子內所夾藏之愷他命抽離另行扣案後，即指示遠達公司高雄
    分公司依原派送程序將該15箱已抽離愷他命之螺絲起子暫運
    至高雄市○鎮區○○街63號存放等情，已經臺灣高雄地方法
    院以99年度訴字第229 號判決，認定被告甲○○涉犯成年人
    共同利用少年運輸第三級毒品罪，判處有期徒刑8 年6 月。
    並經本院撤銷原判決，改諭知被告甲○○共同運輸第三級毒
    品，處有期徒刑8 年。足見被告甲○○犯共同運輸第三級毒
    品罪嫌疑重大，且所犯為最輕本刑為5 年以上有期徒刑之罪
    ，至為明確。
  (二)又被告甲○○前因行使偽造文書案件，經本院以91年度上訴
    字第152 號判處有期徒刑11月確定，惟因被告甲○○拒絕到
    案接受執行，經台灣高雄地方法院檢察署以91年度執字第44
    52號通緝在案，此有台灣高等法院被告前案紀錄表1 份附卷
    可稽，則被告被判處有期徒刑11月確定即已拒絕接受執行，
    而依本案之案情以觀，本案係涉犯最輕本刑為5 年以上有期
    徒刑之罪，如經判處重刑，在客觀上顯有相當之理由，足認
    被告甲○○拒絕接受審判及執行之可能性極高而有逃亡之虞
    ，自有非予羈押，顯難進行審判或執行之情形。
  (三)聲請人雖表示於偵查審理時皆積極配合，對於自己所參與之
    犯罪行為均坦承不諱，勇於負責，則被告既已自白，實無逃
    亡之道理及可能。再者，本件案情業已調查完畢且明朗，羈
    押之原因及理由不復存在，實無羈押之必要云云。然查被告
    對於自己所參與之犯罪行為均坦承不諱，勇於負責，係被告
    犯罪後態度問題而為法院量刑之依據，但仍非無拒絕接受審
    判及執行之可能；本件案情業已調查完畢且明朗，係如何認
    定事實及適用法律之問題，亦不能因此即認被告即無「應羈
    押」之必要性。
  (四)本件係以被告犯共同運輸第三級毒品罪嫌疑重大，有事實足
    認為有逃亡之虞，且所犯為最輕本刑為5年 以上有期徒刑之
    罪，非予羈押，顯難進行審判或執行，依刑事訴訟法第101
    條第1 項第1 、3 款之規定，予以羈押，所審酌之範圍並非
    僅以犯重罪作為羈押之唯一要件，聲請人認本院係以犯重罪
    作為羈押之唯一要件，自有誤會；至另案被告張家榮曾犯製
    造第二級毒品既遂，同樣遭通緝在案，業經逾追訴期仍然可
    以保釋在外一節，係該案承辦法院依職權審酌之範圍，本院
    無從評論，但係基於各案件各別之考量，亦無從影響本案被
    告應否羈押之認定。本件被告既已經坦承犯罪而自白，並經
    本院判處徒刑在案，則本院依法羈押被告，並不違反無罪推
    定原則，並符合比例原則、必要性原則。被告事業與金錢均
    陷入困窘，並遭受精神上折磨和煎熬，被告母親早逝，弟妹
    們自立門戶，家中僅剩年老父親，平時由被告照顧，又患有
    肝硬化導致多種併發症狀，生命岌岌可危，時日不多，需被
    告照顧一節，固值同情，但此係被告私人之經濟、親情問題
    ，為其私人之因素，均不影響本案之案情及本件應予羈押之
    認定。
  (五)綜上所述，本院為確保將來審判之順利進行及保全刑事執行
    程序，審酌比例原則及必要性原則，認尚有執行羈押被告之
    必要，且該羈押之必要性尚無從因具保替代。依上所述，本
    件羈押原因尚未消滅，所請撤銷羈押或具保停止羈押，自難
    准許，應予駁回，特此裁定。
中    華    民    國    99    年    9     月    30    日
                刑事第五庭    審判長法  官  曾永宗
                                    法  官  鍾宗霖
                                    法  官  任森銓
以上正本證明與原本無異。
如不服本裁定應於送達後5 日內向本院提出抗告狀。
中    華    民    國    99    年    9     月    30    日
                                    書記官  呂素珍

司法院資訊處製作；財團法人民間司法改革基金會備份。
